臺灣臺中地方法院民事判決
                                    109年度簡上字第239號
上  訴  人  黃彥綸  
被上訴人    方詩雨  


訴訟代理人  柯連登律師
上列當事人間請求返還借款事件，上訴人對於中華民國109年5月
7日本院臺中簡易庭109年度中簡字第309號第一審判決提起上訴
，本院合議庭於110年12月24日言詞辯論終結，判決如下：
    主      文
原判決關於命上訴人給付被上訴人逾新臺幣貳拾萬肆仟元，及自
民國一Ｏ八年十二月四日起算之利息，暨該部分假執行之宣告，
與訴訟費用之裁判均廢棄。
上開廢棄部分，被上訴人在第一審之訴駁回。
其餘上訴駁回。
第一審、第二審訴訟費用，由上訴人負擔百分之八十五，餘由被
上訴人負擔。
    事實及理由
壹、被上訴人主張：上訴人於民國108年1月30日向被上訴人借款
    新臺幣（下同）170,000元，隔了1、2個月後再借70,000元
    ，共計積欠240,000元均未予清償，屢經被上訴人催討，均
    置之不理。爰依消費借貸之法律關係，提起本件訴訟。兩造
    與訴外人程亦廷合租房屋，由被上訴人與房東簽訂租約，因
    被上訴人已先行繳付第一期租金27,500元及押金2月55,000
    元，故兩造約定之後2人之租金由上訴人支付，嗣被上訴人
    並未取回押金，依兩造約定被上訴人無須分攤後續租金，故
    認上訴人關於此部分之抵銷無理由等語。
貳、上訴人方面：上訴人有向被上訴人借170,000元尚未清償，
    但未向被上訴人借款70,000元，且上訴人已陸續還款，於㈠1
    08年6月15日轉帳22,000元、㈡108年7月19日轉帳3,000元、㈢
    108年8月6日轉帳28,000元、㈣108年9月11日轉帳36,000元至
    被上訴人銀行帳戶內。上訴人另有代墊㈠108年5月至7月租金
    26,800元、㈡108年8月租金、水電及管理費共35,700元，同
    居期間亦會提供款項給被上訴人，以上均可推知被上訴人已
    還款，否則亦為抵銷語置辯。
參、原審判決被上訴人勝訴，上訴人不服，提起上訴，並聲明：
    ㈠原判決廢棄。㈡上廢棄部分，被上訴人在第一審之訴駁回。
    ㈢第一、二審訴訟費用由被上訴人負擔。被上訴人則答辯：㈠
    上訴駁回。㈡第二審訴訟費用由上訴人負擔。
肆、得心證之理由：
一、按判決書內應記載之理由，如第二審關於攻擊或防禦方法之
    意見及法律上之意見與第一審判決相同者，得引用之；如有
    不同者，應另行記載。關於當事人提出新攻擊或防禦方法之
    意見，應併記載之。民事訴訟法第454條定有明文。上開規
    定於簡易訴訟程序之上訴，依同法第436條之1第3項規定亦
    準用之。原審判決所記載之理由，核無違誤，茲引用原判決
    所載之理由。　　
二、次按民事訴訟法第277條前段規定：「當事人主張有利於己
    之事實者，就其事實有舉證之責任。」。本件上訴人對於向
    被上訴人借款170,000元，且尚未清償乙節並不爭執，故被
    上訴人此部分之主張可信為真，堪以認定。至被上訴人主張
    被上訴人另有70,000元借款一情，為上訴人所否認，上訴人
    並抗辯借款已陸續還款，是兩造應就各自所主張之有利於己
    事實負舉證責任。經查：
　㈠被上訴人確實對上訴人有240,000元（即170,000元＋70,000元
    ）債權：
　⒈據證人陳威叡於本院證述：「我跟上訴人去賭博，是我和上
    訴人及被上訴人一起去，是108年4、5月間去的，上訴人賭
    博輸了，但是還想要繼續玩，所以被上訴人就當場借款現金
    40,000元給上訴人，後來這筆40,000元上訴人輸完之後，但
    是上訴人不敢再去跟被上訴人借錢，所以就要我去跟被上訴
    人借，所以就是用我的名義跟被上訴人借錢，借30,000元，
    我們兩個一起去賭，後來這筆錢也賭輸完了，但是這筆錢我
    們兩個各分擔2分之1，但是因為我跟上訴人間還有其他舊帳
    ，所以從裡面扣，等於這筆錢都是由上訴人還給被上訴人。
    」等語在卷（見本院卷第121頁），足見上訴人確有向被上
    訴借款40,000元（即70,000元中之40,000元）無訛。
　⒉再被上訴人主張之70,000元中另外的30,000元固係以證人陳
    威叡名義借得，惟據證人陳威叡於本院證述：「當下上訴人
    跟我說一人一半，但是就借款的情形應該是被上訴人要找我
    要。當時我還沒有跟被上訴人講這件事情，所以後來我遇到
    被上訴人之後才跟被上訴人說這30,000元應該都是由上訴人
    來還…被上訴人當場有同意這件事，上訴人也有同意要還這3
    0,000元給被上訴人的事。」等情綦詳（見本院卷第122至12
    3頁）。上訴人於本院準備程序亦陳述「我有叫陳威叡跟被
    上訴人借30,000元，陳威叡有把這30,000元交給我，但是我
    後來有把錢還給陳威叡，當時我借的30,000元確實是在現場
    玩賭博性電玩花光，這筆錢是我跟陳威叡一人一半，我剛才
    說還給陳威叡的部分就是這個一半的15,000元，我不知道陳
    威叡後來有沒有把錢還給被上訴人，當天除了這30,000元是
    由被上訴人拿出來外，其他的錢都是我自己出的。」等語在
    卷（見本院卷第73頁），其中就指示陳威叡出面向被上訴人
    借30,000元，陳威叡將借得之30,000元交給上訴人之情節，
    與證人陳威叡證述之內容相符，至於上訴人抗辯稱已將還款
    之款項交付予陳威叡，為陳威叡所否認，且陳威叡係上訴人
    之友人，與被上訴人並無聯絡方式一情，業據被上訴人及證
    人陳威叡陳述在卷（見本院卷第122、124頁），反之，上訴
    人與被上訴人當時為同居男女朋友，上訴人抗辯將錢交給陳
    威叡，則勢必由陳威叡向被上訴人清償，與其等間無聯絡方
    式之事實有悖，亦與兩造係同居關係之常情不合，上訴人亦
    未提出已將還款款項交付予陳威叡之證明，難以認定為真實
    。本件依證人陳威叡證述之情節，可知兩造已與證人陳威叡
    三方共同約定，上揭由陳威叡出面向被上訴人所借之30,000
    元，由上訴人清償予被上訴人之情事至為明確。另兩造間
　　於108年9月11日有微信對話（見本院卷第212頁）：
　　被上訴人：你既然覺得我可憐那你就一次還我求你
    被上訴人：我想到每個月都要跟你要錢還要被你罵就很煩
    上訴人：我怎麼一次還你
    上訴人：24萬？ 
    上訴人：小姐你要不要可憐我
    上訴人：扣一點吧
　　上訴人固於上開訊息「24萬」後加以「？」，然於本日兩造
    間之對話，係由上訴人於上開訊息先行提到24萬，有兩造間
    微信對話擷圖在卷可稽（見本院卷第199至212頁），且後續
    並央求被上訴人扣減金額，而非以文字與被上訴人辯駁該24
    萬元之數額，足見被上訴人主張其對上訴人另有70,000元（
    即240,000元中之70,000元）之債權洵堪認定。
  ㈡上訴人已還款36,000元，尚有204,000元尚未清償。
　⒈被上訴人固於本院主張：「那又不是還我的錢，為何要抵銷
    ，上次開庭時有說是要幫助我，36,000元是我要繳學費，所
    以上訴人才匯款給我的，我本來也以為他是要還錢，但上次
    開庭時他講說那是要幫助我的，所以我不認為他是要主張抵
    銷用的。」云云。查被上訴人於108年9月10日傳送以下訊息
    「我什麼時候能拿到錢...要是沒錢繳就等於沒註冊了」、
    「當初說要回家一次跟媽媽拿還我，現在說要慢慢給，我也
    說好吧」、「我的錢都不還」、「我是真的要開學了耶」、
    「所以我活該不能開學嗎」、「為什麼不還我錢」、「可以
    趕快還我錢讓我繳學費嗎」、「可以考慮一次全部還我嗎？
    」、「我已經要到學校了」、「還沒有錢繳學費」予上訴人
    ，於上訴人傳送「36000」、「去領吧」訊息後，並回應「
    欠錢還錢是基本吧」之訊息，且於讀取上訴人傳送顯示已轉
    帳至被上訴人金融機構帳戶36,000元交易成功之照片後，回
    覆傳送計算機畫面顯示205,000數字之照片及訊息「那就剩
    這樣」之訊息等情，有兩造微信對話擷圖在卷可按（見本院
    卷第199、201、202、210至211、217、221至222頁），被上
    訴人此次係以有依限繳學費完成註冊急用為由，向上訴人催
    討債務，而兩造當時已分手，上訴人經濟能力亦不充裕，自
    無支助被上訴人學費之可能，況且被上訴人復當即計算上訴
    人轉帳36,000元後，上訴人尚餘205,000元欠款（上訴人傳
    送訊息時認原欠款為241,000元，故計算式為：241,000－36,
    000＝205,000），並告知上訴人，足見兩造均明知上訴人轉
    帳36,000元係清償積欠被上訴人之前開借款，被上訴人於本
    件主張係上訴人無償代繳學費云云，與事實明顯不符。
　⒉上訴人抗辯已陸續還款，除前開36,000元外，另舉其申設之
    中國信託商業銀行帳號000000000000號帳戶（下稱上訴人帳
    戶）有以下轉帳至被上訴人於不詳銀行帳號00000000000000
    00號帳戶（下稱被上訴人帳戶）之交易：⑴108年6月15日轉
    帳22,000元（見原審卷第71頁）、⑵108年7月19日轉帳3,000
    元（見原審卷第65頁）、⑶108年8月6日轉帳28,000元（見原
    審卷第67頁），及被上訴人於109年4月23日原審審理時自承
    ：「庭呈被告陸續還款記錄及雙方對話的微信，右邊是我，
    左邊是被告。」、「尾數8863帳號是我的帳戶沒錯，但這是
    被告陸續還款的記錄。」等情為據，惟為被上訴人於本院否
    認：「3,000元、22,000元、28,000元是上訴人匯款給我的
    ，但跟還款沒有關係，大部分是房租的錢，因為上訴人匯款
    給我之後都是我去繳給管理室，房租是我和上訴人要一起負
    擔。」、「我當天沒有庭呈被告陸續還款紀錄」等語在卷。
    經查：據被上訴人於於109年4月23日原審審理時提出之被上
    訴人於108年6月13日網路銀行轉帳20,000元予上訴人之交易
    明細（下稱網銀明細），其上被上訴人帳戶之帳號僅顯示前
    4碼「0111」及後5碼「88863」，反之上訴人帳戶交易明細
    內顯示被上訴人帳戶之帳號則為「0000000000000000」，有
    網銀明細、上訴人帳戶108年6月8日起至108年9月12日止期
    間交易明細在卷可按（見原審卷第53、65至71頁），足見上
    訴人當日於原審陳述「尾數8863帳號是我的帳戶沒錯…。」
    應指108年6月13日被上訴人轉帳予被上訴人之網銀明細所示
    交易，並非自承上訴人之上開⑴108年6月15日22,000元、⑵10
    8年7月19日3,000元、⑶108年8月6日28,000元之轉帳係陸續
    還款無訛。是尚難認定被上訴人於原審已自承上訴人有陸續
    還款之情事，而為對上訴人有利之認定至為明確。
　⒊且據上訴人於108年6月13日傳送「你能先幫我轉嗎？」、「
    你覺得我還好意思跟你借嗎？」、「要不是出事了」、「我
    會借？」等訊息予被上訴人，並於被上訴人詢問轉入帳號時
    ，回傳「000-000000000000」之訊息，被上訴人即於同日以
    網路銀行跨行轉帳20,000元至被上訴人帳戶，有兩造微信對
    話擷圖及網銀明細影本在卷可稽（見原審卷第53、61頁），
    則上訴人既於108年6月13日向被上訴人借得20,000元，自無
    可能於2日後108年6月15日轉帳22,000元予被上訴人以清償
    前揭170,000元之借款（因上訴人僅自認170,000元借款），
    而前開3筆轉帳時間分別在108年6月、7月、8月各1筆，時間
    均在前述二、㈠108年9月11日兩造以微信對話之前，觀之前
    述108年9月11日兩造微信對話，上訴人不僅先傳送「24萬？
    」，且亦僅央求被上訴人能扣減金額，而非提及上訴人已有
    前述轉帳22,000元、3,000元、28,000元之陸續還款，則上
    訴人上開3筆轉帳是否係清償本件借款即屬可疑，上訴人復
    未提出其他舉證以資證明，自難認定為真實。
三、關於上訴人抗辯支付兩造共同承租房屋之租金、水電、管理
    費及其他款項而主張抵銷部分：查兩造於108年5月與程亦廷
    合租，該租約係由被上訴人以其名義與房東簽訂，而由上訴
    人之母與房東解約等情，業據證人程亦廷於本院審理時證述
    明確（見本院卷第118至120頁）。就租金之分擔，並據證人
    程亦廷於本院審理時證述：「我給付1個月10,000元，總共
    租金是26,800元，其餘16,800元應該是他們兩個要負責，但
    是是誰要負擔我不知道。」（見本院卷第120頁）。而關於
    兩造之租金支付，業據上訴人於本院審理陳稱：「那時候我
    跟被上訴人說可以住我家，被上訴人說不要要出來外面住，
    所以我們兩個在出來外面租房子，我有說我可以負擔房租，
    但沒有辦法全部負擔，那時候我們是男女朋友，所以我說我
    可以先付，但被上訴人後來也沒有還我錢。」等語在卷（見
    本院卷第124至125頁），是兩造間並無約定被上訴人應予負
    擔之租金數額無誤。再據被上訴人於108年9月11日傳送「房
    子我付10萬」、「你要退我嗎」、「你當初好像說要退我」
    等訊息，上訴人則回以「你要住的」、「對吧」等訊息（對
    話擷圖見本院卷第215頁），另據證人程亦廷「（上訴人問
    ： 當初我跟被上訴人住在一起的時候，我是否有拿錢去一
    樓繳房租？）有，是去繳房租。」等情（見本院卷第119頁
    ），足見被上訴人主張其有支付第1期租金及2期租金計算之
    押金情事堪信為真，是兩造間約定由上訴人支付租金在先，
    被上訴人復支付上開押、租金在後，另就抗辯之同居期間亦
    會提供款項給被上訴人云云，並未指明具體金額，亦未舉證
    ，故應認上訴人此部分之抵銷抗辯即屬無據。
四、綜上所述，被上訴人依據消費借貸關係，請求被告給付204,
    000元，及自支付命令狀繕本送達被告之翌日即108年12月4
    日起至清償日止，按週年利率百分之5計算之法定遲延利息
    ，為有理由，應予准許，逾此範圍之請求，為無理由，應予
    駁回。從而，原審就超過上開應予准許部分，為上訴人敗訴
    之判決，自有未洽，上訴人上訴意旨指摘原判決此部分不當
    ，求予廢棄改判，為有理由，爰由本院廢棄改判如主文第2
    項所示。至於上開應准許部分，原審為上訴人敗訴之判決，
    並無不合。上訴人仍執陳詞，指摘原判決此部分不當，求予
    廢棄改判，為無理由，應駁回上訴人之上訴。
五、本件事證已臻明確，兩造其餘之攻擊防禦方法及所提之證據
    ，經本院審酌後，認與判決結果不生影響，爰毋庸一一論述
    ，併此敘明。　　
伍、據上論結，本件上訴為一部有理由、一部無理由。依民事訴
    訟法第436條之1第3項、第450條、第449條第1項、第454條
    第2項、第79條，判決如主文。　　
中　　華　　民　　國　 110　　年　　12　　月　　30　　日
                  民事第五庭  審判長法  官  陳文爵
                                    法  官  王奕勛
　                                  法  官　林秀菊　
上正本證明與原本無異。
不得上訴。
中　　華　　民　　國　　110 　年　　12　　月　　30　　日
                                    書記官　劉子瑩